【裁判字號】    94,上易,832
【裁判日期】    950105
【裁判案由】    詐欺
【裁判全文】
臺灣高等法院臺中分院刑事判決         94年度上易字第832號
上  訴  人  臺灣臺中地方法院檢察署檢察官
被      告  乙○○
上列上訴人因被告詐欺案件，不服臺灣臺中地方法院93年度易字
第2772號，中華民國94年5月26日第一審判決（起訴案號：臺灣
臺中地方法院檢察署93年度偵字第9495、10991、11473號），提
起上訴，本院判決如下：
    主  文
原判決撤銷。
乙○○連續幫助意圖為自己不法之所有，以詐術使人將本人之物
交付，處有期徒刑捌月。
    事  實
一、乙○○依一般社會通見，可預見詐欺集團經常以退稅、信用
    卡遭偽刷等理由使被害人將款項匯入其指定之人頭帳戶，以
    掩飾其犯罪所得，並藉此逃避檢警人員之追緝，且此種犯罪
    類型於社會中早已屢見不鮮，乙○○業已預見其所申請開立
    之帳戶，有可能遭他人做為詐欺犯罪之用，竟仍基於幫助他
    人詐欺之不確定故意，並基於概括犯意，連續於附表所示之
    時間，前往附表所示之金融機構，申請設立如附表所示之帳
    戶，並分別於設立帳戶後之翌日，均在臺中市某不詳泡沫紅
    茶店，各以新臺幣（下同）1千元之價格，將附表所示之存
    摺、提款卡連同密碼出售予詐欺集團供犯罪之用。嗣該詐欺
    集團果基於詐欺取財之概括犯意，先後：(一)於民國92年11月
    13日10時30分許，自稱係聯合信用卡發卡中心之職員「陳麗
    娟」，以電話向己○○偽稱其信用卡累積紅利點數共8千2百
    35點可轉兌換為現金8千2百35元，欲以轉帳方式匯入己○○
    之帳戶云云，使己○○不疑有詐而陷於錯誤，依對方之指示
    持提款卡至提款機操作，惟己○○操作完畢後，竟發現其帳
    戶內遭轉帳匯出1萬3千1百74元至乙○○所申請如附表編號
    一所示帳戶內，始知受騙。(二)於同年月13日中午時分，一不
    詳姓名女子偽稱係聯合信用卡中心人員，以電話向張嘉真謊
    稱有款項要退還張嘉真，並指示其前往銀行提款機輸入帳號
    密碼，及特定數字，使張嘉真不疑有詐依指示操作，但待操
    作完畢時，發現其帳戶已遭轉帳匯出5萬9千5百28元，至如
    附表編號一所示帳戶內，始知受騙。(三)又於同年月13日15時
    許，一自稱世華商業銀行職員，以電話向丙○○偽稱其所持
    有之世華商業銀行信用卡所刷卡累積紅利點數，得以現金回
    饋云云，使丙○○不疑有詐而陷於錯誤，依對方之指示持提
    款卡至提款機操作，惟丙○○操作完畢後，竟發現其帳戶內
    遭轉帳匯出2萬6千2百84元至如附表編號一所示帳戶內，始
    知受騙。(四)92年11月24日15時許，一自稱勞保局人員，以電
    話告知劉國政，謊稱有筆勞保基金退款可供領取，而指示劉
    國政前往銀行提款機操作退款手續，劉國政不疑有詐，依指
    示操作後，發現其帳戶內遭轉帳匯出3萬8百89元，至如附表
    編號三所示帳戶內，始知受騙。(五)同日19時許，一不詳年籍
    男子以電話告知林妙芬，偽稱其婆婆蘇吳含笑有一筆政府補
    助款可領取，而指示林妙芬前往銀行提款機操作匯款手續，
    使林妙芬不察而依指示操作，但經操作後，卻發現其帳戶遭
    轉帳匯出1萬4千4百82元，至附表編號三所示帳戶內，始知
    受騙。(六)同日19時許，自稱勞保局職員「莊先生」，以電話
    向丁○○偽稱欲發放SARS補助勞工疏困金2萬5千元，請丁○○速撥打（07）0000000、（07）0000000號電話，與臺灣銀
    行之陳副理聯絡云云，使丁○○不疑有詐而陷於錯誤，依對
    方之指示撥打上開電話與自稱「陳副理」之不明男子聯絡，
    並依該名自稱「陳副理」之男子之指示持提款卡至提款機操
    作，惟丁○○操作完畢後，竟發現自其帳戶內分別轉帳匯出
    9萬9千8百86元、7萬7千8百68元至如附表編號三所示帳戶內
    ，始知受騙。(七)93年1月6日11時20分許，一不詳年籍男子以
    電話向戊○○偽稱其係四表姐夫，因有急用，欲向戊○○借
    用金錢云云，因戊○○一時無法連絡其四表姐夫，而不疑有
    詐，陷於錯誤，依對方之指示匯款1萬2千元至如附表編號二
    所示帳戶內，嗣經查證之後始知受騙。(八)同年月8日，一不
    詳年籍男子以電話謊稱係侯志賢親友，因有急需，欲向侯志
    賢借款應急，侯志賢不察，陷於錯誤，而轉向張振鑫求助，
    使張振鑫代為匯款6萬元，至如附表編號二所示之帳戶內，
    嗣經查證之後始知受騙。
二、案經己○○、丙○○、丁○○、戊○○分別訴由臺中市警察
    局第三分局、第五分局報請臺灣臺中地方法院檢察署檢察官
    偵查起訴。
    理  由
一、訊據被告乙○○矢口否認有何上揭幫助詐欺之犯罪事實，辯
    稱其係看報紙刊登可代為申請信卡之廣告，而委託一不詳年
    籍之男子代辦，該男子先交付其3千元，並言明辦好後，其
    應付給刷卡限額1成的服務費，但該男子並未再交付其信用
    卡，亦未交付銀行帳戶資料，其不知申請之帳戶，被拿去當
    詐財匯款用，其本身亦係受害者云云。惟查上開犯罪事實，
    業據被告於原審法院審理時，坦承於上開時間，因缺錢用，
    而販售存摺資料，當時是有想到他們會拿去騙錢等語不諱。
    衡諸申請信用卡，均需經銀行審核申請人信用狀況，據以核
    定是否同意發卡，及決定其信用額度，被告既稱與該代辦信
    用之人不認識，衡情該人更無可能預知申請是否獲准，其服
    務費能否收得尚在未定之天，焉有反而先付被告3千元之理
    ？足見被告於本院所辯，與社會經驗相違背，應屬卸責之詞
    ，不足採信。其於原審之自白，顯然較為可信。而被害人己○○、張嘉真、丙○○、劉國政、林妙芬、丁○○、戊○○
    、張振鑫確受有如上揭事實欄所載之詐騙情事，業經該被害
    人等於警詢時指訴甚詳，並有被告如附表所示帳戶之開戶申
    請書、資金往來交易明細表、被害人丁○○匯款之中華郵政
    公司自動櫃員機交易明細表及被害人戊○○匯款之花蓮區中
    小企業銀行匯款回條等資料在卷可資佐證，益足證被告在原
    審法院之自白與事實相符，應堪採信。本件事證明確，被告
    犯行，堪以認定。
二、核被告所為，係犯刑法第30條第1項、第339條第1項之幫助
    詐欺取財罪。其先後三次將如附表所示帳戶之存摺、提款卡
    連同密碼販賣予詐欺集團之行為，時間密接、犯罪構成要件
    相同，顯係基於概括犯意反覆為之，應依連續犯之規定論以
    一罪，並加重其刑。上開被害人張嘉真、劉國政、林妙芬、
    張振鑫等人遭詐騙集團詐騙之事實，雖未據起訴；但因該部
    分詐欺事實，為被告幫助詐欺犯行之一部分，與已起訴且經
    認定有罪部分，具有事實上一罪之關係，為起訴效力所及，
    本院自得併予審究。被告幫助詐欺集團之人犯上開詐欺罪，
    為從犯，應依刑法第30條第2項之規定，減輕其刑。原審法
    院因認被告罪證明確，而予論科，固屬有據；然原判決未及
    審究上開被害人張嘉真、劉國政、林妙芬、張振鑫等被害之
    事實，且本件被告提供帳戶予詐騙集團行騙，目前所知至少
    造成8人受騙，損失財物不菲，原判決僅量處有期徒刑6月，
    自有未當。檢察官上訴意旨，直指原判決量刑有輕縱被告之
    不當，即有理由，應由本院將原判決撤銷改判。爰審酌被告
    提供帳戶供他人非法使用，使詐騙集團之人易於得手，助長
    詐欺之犯罪風氣，嚴重危害社會治安，然其本身未實際參與
    本件詐欺取財之犯行，責難性較小，但於本院審理時，又反
    覆辯稱其不知情云云，難認有悔悟之意等一切情狀，量處如
    主文第2項所示之刑，以資懲儆。
據上論斷，應依刑事訴訟法第369條第1項前段、第364條、第299
條第1項前段，刑法第56條、第30條第1項前段、第2項、第339條
第1項，罰金罰鍰提高標準條例第1條前段、第2條，判決如主文
。
本案經檢察官甲○○到庭執行職務。
中    華    民    國    95    年    1     月    5     日
                刑事第六庭  審判長法  官  劉  連  星
                                  法  官  黃  永  祥
                                  法  官  邱  顯  祥
上列正本證明與原本無異。
不得上訴。
                                  書記官  陳  桂  芬
中    華    民    國    95    年    1     月    6     日
附錄引用法條
中華民國刑法第339條 (普通詐欺罪)
意圖為自己或第三人不法之所有，以詐術使人將本人或第三人之
物交付者，處五年以下有期徒刑、拘役或科或併科一千元以下罰
金。
以前項方法得財產上不法之利益或使第三人得之者，亦同。
前二項之未遂犯罰之。
附表：
┌──┬──────┬────────────┬───────┐
│編號│申請設立時間│金  融  機  構  名  稱  │帳          號│
├──┼──────┼────────────┼───────┤
│一  │92/11/10    │臺灣中小企業銀行北屯分行│00000000000000│
├──┼──────┼────────────┼───────┤
│二  │92/11/19    │玉山商業銀行臺中分行    │0000000000000 │
├──┼──────┼────────────┼───────┤
│三  │92/11/20    │陽信商業銀行精武分行    │00000000000000│
│    │            │                        │06631         │
└──┴──────┴────────────┴───────┘
                                                      Ｆ


司法院資訊處製作；財團法人民間司法改革基金會備份。
